【裁判字號】    96,易,4728
【裁判日期】    970506
【裁判案由】    恐嚇
【裁判全文】
臺灣臺中地方法院刑事判決              96年度易字第4728號
公  訴  人  臺灣臺中地方法院檢察署檢察官
被      告  丙○○
上列被告因恐嚇案件，經臺灣臺中地方法院檢察署檢察官提起公
訴（96年度偵緝字第2558號）及經臺灣板橋地方法院檢察署檢察
官移送併辦（96年度偵字第22464號），本院判決如下：
    主    文
丙○○幫助犯恐嚇取財罪，累犯，處有期徒刑伍月，如易科罰金
，以新臺幣壹仟元折算壹日；減為有期徒刑貳月又拾伍日，如易
科罰金，以新臺幣壹仟元折算壹日。
    犯罪事實
一、丙○○前因竊盜案件，經臺灣新竹地方法院以94年度竹簡字
    第278號判處有期徒刑4月確定，於民國95年3月17日執行完
    畢。丙○○能預見將自己之金融帳戶存摺及金融卡交付予他
    人，可能因此供不法恐嚇及詐騙集團利用以恐嚇或詐術之方
    法，使他人將款項匯入後，再予提領運用，並可能因而幫助
    他人從事恐嚇及詐欺之犯罪；竟仍基於幫助恐嚇取財及幫助
    詐欺取財之不確定故意，於95年12月1日，先向合作金庫銀
    行竹東分行（下稱合庫竹東分行）申請開立帳號為00000000
    00000號之帳戶，及向第一商業銀行竹東分行（下稱一銀竹
    東分行）申請開立帳號為00000000000號之帳戶，爾後，即
    於一銀竹東分行之門口，以一個帳戶賣新臺幣（下同）
    2,500元之代價，將上開二個帳戶之存摺、金融卡、密碼，
    交付予姓名年籍不詳之成年人，供其所屬之恐嚇詐騙集團作
    為財產犯罪之存匯款、提款之用，並以此方式幫助他人為恐
    嚇取財及詐欺取財犯行。嗣該姓名年籍不詳之成年人取得丙○○上開二個帳戶後，即與恐嚇詐騙集團之成員，共同意圖
    為自己不法之所有，基於恐嚇取財及詐欺取財之犯意聯絡，
    分別為下列之財產犯罪﹕
  (一)於95年12月2日，由某恐嚇詐騙集團成員在網路聯天室內與
    乙○○討論援交事宜，並因而取得乙○○之年籍資料，之後
    即藉乙○○欲上網援交及所掌握之年籍資料，以電話恐嚇乙○○匯款，並稱如不從，即要找人對其及其家人不利，乙○○因此於95年12月3日自臺中巿進化路第一銀行匯款共
    64,000元至丙○○上開一銀竹東分行之帳戶內。
  (二)於95年12月3日12時20分許，由姓名年籍不詳、自稱「小曼
    」之恐嚇詐騙集團成員，利用網站聊天室，與甲○○聯繫，
    表示可以援交，惟需先匯款確認身分及繳付保證金，使甲○○陷於錯誤，於同日15時許依指示轉帳2,000、3,000元、
    2,000元至丙○○上開合庫竹東分行帳戶內，再佯稱以輸入
    身分證前五碼確認身分為由，使甲○○再轉匯12,413元至李
    怡君（另經檢察署偵辦）所開立之台北富邦商業銀行大安分
    行帳號000000000000帳戶內，復以輸入錯誤欲沖銷匯款為由
    ，使甲○○再依指示輸入密碼7983（即匯款7983元）至丙○○上開一銀竹東分行帳戶內，旋遭該恐嚇詐騙集團成員提領
    。
二、案經臺中巿警察局第二分局移送臺灣臺中地方法院檢察署檢
    察官偵查起訴。
    理    由
一、證據能力之說明﹕
    按現行刑事訴訟法為保障被告之反對詰問權，排除具有虛偽
    危險性之傳聞證據，以求實體真實之發見，於該法第159條
    第1項明定被告以外之人於審判外之言詞或書面陳述，除法
    律有規定者外，不得作為證據。而刑事訴訟法第159條之1至
    159條之4有傳聞法則之例外規定，且被告以外之人於審判外
    之陳述，雖不符前4條之規定，而經當事人於審判程序同意
    作為證據，法院審酌該言詞陳述或書面陳述作成時之情況，
    認為適當者，亦得為證據；當事人、代理人或辯護人於法院
    調查證據時，知有第159條第1項不得為證據之情形，而未於
    言詞辯論終結前聲明異議者，視為有前項之同意，刑事訴訟
    法第159條之5定有明文。本件被害人乙○○、甲○○於警詢
    之陳述，為審判外之陳述，而檢察官、被告並未就該陳述有
    所爭執，且迄於言詞辯論終結前，均未主張有刑事訴訟法第
    159條第1項不得為證據之情形，是應認已同意作為證據，且
    經本院審酌後，認無不適當之情形，應認均有證據能力，合
    先敘明。
二、認定犯罪事實所憑之證據及理由﹕
    上開犯罪事實，業經被告丙○○於本院審理時坦承認罪；而
    恐嚇詐騙犯罪集團成員對於被害人乙○○恐嚇，致被害人乙○○將其金錢匯至丙○○上開一銀竹東分行之帳戶；及對於
    被害人甲○○詐騙，致被害人甲○○將其金錢匯至被告之上
    開二個帳戶內之事實，有證人即被害人乙○○、甲○○於警
    詢時之證述、被告之合庫竹東分行及一銀竹東分行之帳戶之
    開戶資料及交易明細、被害人乙○○及甲○○之匯款執據在
    卷可稽。則被告之自白與事實相符，本件事證明確，被告之
    犯行洵堪認定。
三、論罪科刑﹕
  (一)按刑法上之幫助犯，係指以幫助之意思，對於正犯資以助力
    ，而未參與實施犯罪之行為者而言（最高法院49年臺上字第
    77號判例參照）。查前揭恐嚇詐騙集團之成員意圖為自己不
    法之所有，以恐嚇使被害人乙○○將其金錢匯至丙○○上開
    一銀竹東分行之帳戶，該恐嚇詐騙集團之成員係犯刑法第
    346條第1項之恐嚇取財罪。又查前揭姓名年籍不詳、自稱「
    小曼」之詐騙集團成員，意圖為自己不法所有，以上述之方
    式，使被害人甲○○陷於錯誤，因而交付本人之財物，該自
    稱「小曼」之詐騙集團成員係犯刑法第339條第1項之詐欺取
    財罪。而被告基於幫助恐嚇取財及幫助詐欺之不確定故意，
    提供上開二本帳戶之存摺、金融卡、密碼，幫助恐嚇詐騙集
    團成員共同恐嚇及詐取被害人款項，乃係參與實施恐嚇取財
    及詐欺取財之構成要件以外之行為；核被告所為，係犯刑法
    第30條第1項前段、第346條第1項之幫助恐嚇取財罪，及第
    30條第1項前段、第339條第1項之幫助詐欺取財罪。又被告
    以一個提供二本帳戶之幫助行為，同時侵害二名被害人之財
    產法益，並觸犯一個幫助恐嚇取財及一個幫助詐欺取財罪名
    ，為想像競合犯，應依刑法第55條規定，從一重之幫助恐嚇
    取財罪處斷。公訴人雖未就前揭犯罪事實一、(二)部分起訴，
    惟此部分與已起訴部分，有想像競合之裁判上一罪之關係，
    為起訴效力所及，本院自得一併審理，附此敘明。
  (二)被告前因竊盜案件，經法院判處有期徒刑4月確定，於95年3
    月17日執行完畢，有臺灣高等法院被告前案紀錄表在卷可按
    ，其於徒刑之執行完畢後，5年以內故意再犯本件有期徒刑
    以上之罪，為累犯，應依刑法第47條第1項之規定加重其刑
    。
  (三)本件應從一重之幫助恐嚇取財罪論處，已如前述，本院衡酌
    被告提供帳戶幫助他人犯罪，其犯罪情節較正犯為輕，爰依
    刑法第30條第2項規定，按正犯之刑減輕之，並依法先加後
    減之。
  (四)爰審酌被害人損失之金額，及被告於本院審理時坦承犯行，
    具有悔意之犯後態度等一切情狀，量處如主文所示之刑，並
    諭知易科罰金之折算標準。公訴人具體求刑有期徒刑8月，
    減為有期徒刑4月，尚嫌過重，併予敘明。
  (五)又被告犯罪時間，係於96年4月24日以前，合於中華民國九
    十六年罪犯減刑條例第2條第1項規定之基準日之前，所宣告
    之刑又未逾有期徒刑1年6月，不在該減刑條例第3條第1項所
    定排除減刑之列；且被告係於97年3月18日遭通緝，亦即係
    於該減刑條例96年7月16日施行之後始遭通緝，而無該減刑
    條例第5條不得減刑規定之適用；是故應依該減刑條例第2條
    第1項第3款之規定，減其刑期2分之1，並依該條例第9條規
    定，諭知易科罰金之折算標準。
四、適用之法律﹕
  (一)刑事訴訟法第299條第1項前段。
  (二)刑法第30條、第346條第1項、第339條第1項、第41條第1項
    前段、第55條。
  (三)刑法施行法第1條之1第1項、第2項前段。
  (四)中華民國九十六年罪犯減刑條例第2條第1項第3款、第7條、
    第9條。
本案經檢察官丁○○到庭執行職務。
中    華    民    國    97    年    5     月    6     日
            刑事第八庭  審判長法  官  林慧英
                              法  官  陳慧珊
                              法  官  戴嘉慧
上正本證明與原本無異。
如不服本判決，應於收受送達後10日內向本院提出上訴書狀（應
敘述具體理由並附繕本）。
上訴書狀如未敘述理由，應於上訴期間屆滿後20日內補提理由書
於本院。
                              書記官  劉晴芬
中    華    民    國    97    年    5     月    6     日
【附錄論罪科刑法條】
《刑法第346條第1項》
意圖為自己或第三人不法之所有，以恐嚇使人將本人或第三人之
物交付者，處六月以上五年以下有期徒刑，得併科一千元以下罰
金。
《刑法第339條第1項》
意圖為自己或第三人不法之所有，以詐術使人將本人或第三人之
物交付者，處五年以下有期徒刑、拘役或科或併科一千元以下罰
金。


司法院資訊處製作；財團法人民間司法改革基金會備份。
